【裁判字號】    94,易更,2
【裁判日期】    950315
【裁判案由】    侵占
【裁判全文】
臺灣苗栗地方法院刑事判決               94年度易更字第2號
公  訴  人  臺灣苗栗地方法院檢察署檢察官
被      告  甲○○
上列被告因侵占案件，經檢察官提起公訴（94年度偵字第761 號
），嗣經本院判決公訴不受理（94年度易字第275 號），復經檢
察官提起上訴，而經臺灣高等法院臺中分院將原判決撤銷，發回
本院審理（94年度上易字第825 號），本院判決如下：
    主  文
甲○○意圖為自己不法之所有，而侵占自己持有他人之物，處有
期徒刑貳月，如易科罰金，以參佰元折算壹日。
    事  實
一、甲○○係誠隆汽車股份有限公司（以下簡稱誠隆公司）內湖
    所之業務員，於民國91年11月間，丁○○向甲○○購買乙部
    新車，並在台北市○○區○○里○ 鄰○○街31號住處內，交
    付其所有之車牌號碼AK-0537 號自小客車及該車之行車執照
    、汽車牌照登記書與李忠恕，請甲○○代為辦理報廢手續。
    詎甲○○受丁○○委託處理事務，竟意圖為自己不法之所有
    ，將上開車輛侵占入己後，旋將該車委託不知情之乙○○，
    以新臺幣（下同）1 萬元，出售給不知情之丙○○。嗣於92
    年3 、4 月間，丁○○收到上述車輛，自92年1 月1 日起，
    至同年3 月31日止之牌照稅繳款書及汽車燃料使用費繳納通
    知書後，始悉上情。
二、案經彰化縣警察局報告臺灣臺北地方法院檢察署呈臺灣高等
    法院檢察署檢察長令轉臺灣苗栗地方法院檢察署檢察官偵查
    後起訴。
    理  由
一、本件被告李忠恕固坦承於任職誠隆汽車公司業務員期間，曾
    出售新車予被害人丁○○，而丁○○曾將車牌號碼AK-0537
    號自小客車交付予其，但否認有侵占之犯行，辯稱：「買車
    時，丁○○已經告訴我如何處理車子，我在領牌時，有去被
    害人公司大樓樓下拿他的身分證，他告訴我說『如何處理不
    管，就是要把車子處理掉』，我就告訴我父親說車子是要報
    廢，可以轉賣，我們是口頭上有協議才會幫忙他處理車子。
    我們是口頭告知，我們是以報廢車子之價錢談，我們是在新
    車時就已經談好了，不然怎麼會折讓9 萬多元。我交新車交
    給簡宏榮1 個月後，他打電話催我，我才去台北市○○街把
    ＡＫ-0537 號的車子開走，告訴人給我駕照、行車資料，請
    我幫忙找買主，我就請我父親幫我找買主，他找到丙○○買
    該車」等語。
二、惟查：
  (一)證人即被害人簡宏榮於本院審理時具結後證稱：「（檢察官
    問：為何把車牌號碼ＡＫ-0537 號自小客車交給被告？）我
    要請被告將我的車子報廢。」、「（檢察官問：你有向被告
    買新車？）是。」、「（檢察官問：新車之車價？）我記得
    好像是60幾萬，有附發票。」、「（檢察官問：你有無問被
    告若車牌號碼ＡＫ-0537 號自小客車報廢的話，要多少錢？
    ）是被告在我家告訴我報廢有3 千元獎勵金。」、「（檢察
    官問：為何要報廢？）因為行照之保險快到期了，若車子要
    繼續開的話要繼續保險，且要驗車。」、「（檢察官問：之
    前你提出誠隆公司之電子計算機統一發票，上載折讓90476
    元，是什麼意思？）因我買的車子是新中古車，那是誠隆公
    司的規定，跟我沒有關係，且我那部舊車不值9 萬多元。」
    、「（檢察官問：你交了什麼文件給被告？）行照、牌照登
    記書、車子鑰匙。」、、「（檢察官問：所稱之3 千元獎勵
    金，被告有無交給你？）沒有，因該獎勵金是國家要給我的
    ，我交車後，被告就消失匿跡，沒有跟我再聯絡了。」、「
    （檢察官問：於92年你還有收到繳交牌照稅、燃料稅之單子
    ？）有，牌照稅是在當年的3 月通知，且牌照稅出現表示車
    子沒有報廢，且我打電話去被告公司詢問，他們告訴我被告
    已跑路了。」、「（檢察官問：之前所提使用牌照稅繳款書
    ？）因之前我的車牌號碼ＡＫ-0537 號自小客車已不明去向
    ，那是監理所通知要繳納的。」、「（檢察官問：為何上開
    通知單上載明報廢？）那是我找不到及聯絡不到被告後，去
    辦理的，因我本來就要把車子報廢。」、「（檢察官問：繳
    納牌照稅、燃料稅時，是否同日將你的車子報廢？）先繳完
    稅捐後再辦理報廢，是同一天辦理的」等語（參本院審卷第
    42至44頁）。
  (二)是由證人簡宏榮之前述證詞，參酌卷附之誠隆公司電子計算
    機統一發票、ＡＫ-0537 號自小客車行車執照、保險證、台
    北市稅捐稽徵處92年全期使用牌照稅繳款書、台北市汽車燃
    料費繳納通知書、汽（機）車各項異動登記書影本（以上參
    臺灣苗栗地方法院檢察署94年度偵字第761 號卷第10至11、
    14至16頁）所示，可知證人簡宏榮係證稱於92年11月間，向
    被告李忠恕買新車，並將前述自用小客車交付被告辦理報廢
    手續。該車欲報廢之原因係行車執照及保險，均將到期。但
    被告未將該車報廢，致證人丁○○於93年3 月間，仍接到該
    車之使用牌照稅繳款書、料費繳納通知書。證人旋即於92年
    4月1日，繳交前述稅捐，並於同日辦理車輛報廢之手續。
  (三)證人即被告之父乙○○於本院審理時具結後證稱：「（被告
    問：我這部車子是賣給誰？）賣給丙○○。」、「（被告問
    ：當初我給你的資料是否是有車籍資料、鑰匙、駕照及行照
    ？）是。」、、「（檢察官問：車子是誰你是否知道？）不
    知道。」、、「（檢察官問：93年7 月18日在彰化縣警察局
    保安隊，製作筆錄時稱你兒子有告訴你該車是要報廢，也有
    請你轉賣？）他是告訴我車子是要報廢的，若有人要的話可
    以給他開。」、「（檢察官問：你確定被告有告訴你車子是
    要報廢的？）有，他告訴我有部車子要報廢，若有人要的話
    ，可以給他開。」、「（檢察官問：之後為何沒有辦理過戶
    ？）丙○○是我同事，我告訴他有部車子可以開，我問他要
    不要，他說要，我以1 萬元賣給他。丙○○稱他的駕照因為
    有一點事在監理站，等他有錢時再辦理過戶。」、、「（檢
    察官問：是否記得你當時拿的駕照是何姓名？）我記不得了
    。」等語（以上參本院審卷第45至47頁）。
  (四)證人丙○○於本院審理時具結後證稱：「（被告問：為何交
    付你資料，你沒有去過戶？）因我的駕照出點問題在監理所
    ，不能辦理過戶。」、「（被告問：為何你要騙我爸、媽說
    你已辦好過戶？）我沒有騙你爸媽。」、「（檢察官問：被
    告剛才稱他有交付你資料，包含哪些資料？）行照、出廠的
    證件。」、「（檢察官問：有無交付你任何身分證或駕照？
    ）沒有。」、「（檢察官問：你稱你駕照出問題，出什麼問
    題，跟過戶有何關係？）因交通違規罰款沒有繳清，沒有辦
    法過戶，我的駕照被扣了。」、「（檢察官問：你買車時被
    告有無跟你接觸過？）沒有，是他爸爸跟我接觸的。」、「
    （檢察官問：被告的爸爸有無告訴你說該車是要報廢的？）
    沒有。」、「（檢察官問：你以多少價錢跟他購買？）1 萬
    元。」、「（檢察官問：依你看，該車之價值是否超過萬元
    ？）差不多那樣的金額。」、「（檢察官問：是否已給付金
    額？）是，已支付給乙○○。」等語（以上參本院審卷第48
    至49頁）。
  (五)是由證人乙○○、丙○○之證詞，可知被告李忠恕將前述車
    輛，交予證人乙○○，並告知該車要報廢，但若有人要該車
    ，可將之轉賣。證人乙○○則將該車，以1 萬元之代價出售
    予證人丙○○。而證人丙○○因其曾交通違規事件，渠駕駛
    執照仍扣押在監理站，尚無法辦理過戶等情。
  (六)徵諸被告李忠恕於93年4月18日警詢時陳稱：「（問：丁○○所有之車號AK-0537 號自小客為何係由你轉賣？你於何時
    轉賣？轉賣金額為何？）係丁○○委託我將車子報廢的，我
    因為賣新車給丁○○所得新車差價損失太大，所以我就將他
    委託我報廢之車子轉賣彌補差價。大約1 年前透過我父親介
    紹轉賣。那部車子轉賣新台幣1 萬元。」、「（問：丁○○
    有無授權你轉賣他所有的車子？轉賣所得丁○○是否知情？
    ）他沒有授權我轉賣車子，他只希望我將車子處理完畢。轉
    賣所得丁○○並不知情。」（以上參臺灣臺北地方法院檢察
    署93年度偵字第15265 號卷第3 頁）、於93年5 月17日警詢
    時供稱：「．．．並達成協議將報廢回收之新台幣參仟元直
    接從向我購買新車車款中扣除。」（參同上偵卷第1 至2 頁
    ），足徵被告當時亦明白丁○○委託其將上述車輛報廢之事
    實，否則何需先行從新車價款中扣除舊車報廢獎勵金3 千元
    。由此足見證人丁○○證稱上述車輛，係委託被告報廢乙節
    ，應堪採信。且前述車輛價值約1 萬元乙節，已據證人丁○○、丙○○證述明確。而被告出售新車予證人丁○○，係折
    價9 萬餘元。但觀諸證人丁○○之前述舊車，價值僅約1 萬
    元乙節，已如前述。衡諸常情，證人丁○○與被告交易新車
    時，不可能以僅值1 萬元之該部舊車，折抵新車價款9 萬元
    。是由上述之論證，可知證人丁○○所購買之新車，應係新
    新古車無訛，方有如斯高之折價產生，由此益見證人丁○○
    之證詞為真。而本件被告應係如其於警詢中所述，因新車折
    價達9 萬元，價損太大，乃將證人丁○○委託其報廢之車輛
    ，央請其父親乙○○轉賣他人，用以減少損失方屬真實。
  (七)綜上，被告之辯解，應係臨訟卸責之詞，不足為採。此外，
    復有報案紀錄、車輛協尋車牌遺失受理報案單、贓物認領保
    管單、車輛竊盜車牌失竊資料個別查詢報表- 查詢車牌認可
    資料、誠隆汽車股份有限公司訂購合約書、車號ＡＫ-0537
    號行車執照、照片在卷可佐。本件事證明確，被告犯行，洵
    堪認定。
三、核被告李忠恕所為，係犯刑法第335 條第1 項之侵占罪。「
    本件被告侵占丁○○上述車輛之犯行，與其連續依職務之便
    ，侵占其向客戶收取之保現費、車款，而經臺灣士林地方法
    院檢察署檢察官，以93年度調偵字第285 號提起公訴之案件
    ，無論犯罪動機、手法均有重大差別。且被告自陳：『士林
    地院的案件是我跟公司之間的金錢糾紛，這件是我個人與簡
    先生的關係，跟公司沒有關係』等語（以上參臺灣高等法院
    臺中分院94年度上易字第825 號卷第29頁），足見本件被告
    係另行起意，與上述經臺灣士林地方法院檢察署檢察官提起
    公訴之業務侵占犯行，並無連續犯裁判上1 罪之關係，本院
    自得予以審理，附此敘明。」。爰審酌被告為彌補其出售新
    車與被害人丁○○之價損，竟將上述車輛侵占入己，造成被
    害人財產之損失，實不足取。復衡酌其犯罪之動機、目的、
    手段、所造成之損害非重及犯後態度不佳等一切情狀，量處
    如主文所示之刑，並諭知易科罰金之折算標準。
據上論斷，應依刑事訴訟法第299 條第1 項前段，刑法第335 條
第1 項、第41條第1 項前段，罰金罰鍰提高標準條例第1 條前段
、第2 條，判決如主文。
本案經檢察官黃智勇庭執行職務。
中    華    民    國    95    年    3     月    15    日
                  刑事第三庭    審判長法  官  柳 章 峰
                                      法  官  吳 國 聖
                                      法  官  呂 曾 達
以上正本與原本無異。
如不服本判決，應於判決送達後10日內，向本院提出上訴狀（應
附繕本）。告訴人或被害人如對於本判決不服者，應具備理由請
求檢察官上訴，其上訴期間之計算係以檢察官收受判決正本之日
期為準。
                                       書記官 陳 淑 華
中    華    民    國    95    年    3     月    15    日
附錄本案論罪科刑法條全文：
中華民國刑法第335條
(普通侵占罪)
意圖為自己或第三人不法之所有，而侵占自己持有他人之物者，
處 5 年以下有期徒刑、拘役或科或併科 1 千元以下罰金。
前項之未遂犯罰之。


司法院資訊處製作；財團法人民間司法改革基金會備份。
